【裁判字號】    98,交上易,779
【裁判日期】    980512
【裁判案由】    公共危險
【裁判全文】
臺灣高等法院臺中分院刑事判決       98年度交上易字第779號
上  訴  人  臺灣臺中地方法院檢察署檢察官
被      告  甲○○
上列上訴人因被告公共危險案件，不服臺灣臺中地方法院98年度
豐交簡上字第11號中華民國98年4月8日第一審判決（起訴案號：
臺灣臺中地方法院檢察署97年度偵字第18056號），提起上訴，
本院判決如下：
    主  文
上訴駁回。
    理  由
一、按「不服地方法院之第一審判決而上訴者，應向管轄第二審
    之高等法院為之。上訴書狀應敘述具體理由。上訴書狀未敘
    述上訴理由者，應於上訴期間屆滿後20日內補提理由書於原
    審法院。逾期未補提者，原審法院應定期間先命補正」、「
    第二審法院認為上訴書狀未敘述理由或上訴有第362條前段
    之情形，應以判決駁回之。但其情形可以補正而未經原審法
    院命其補正者，審判長應定期間先命補正」，民國96年7月4
    日修正公布、同年月6日施行之刑事訴訟法第361條、第367
    條分別定有明文。職是，不服地方法院之第一審判決而上訴
    者，其上訴書狀應敘述具體理由，至於上訴理由是否具體，
    係屬第二審法院審查範圍，則不在命補正之列，此參照上開
    條文之修正理由自明。
二、再所稱具體理由，係指須就不服之判決為具體之指摘而言，
    如僅泛稱原判決認事用法不當或採證違法、判決不公等，均
    非具體理由（法院辦理刑事訴訟案件應行注意事項第162點
    參照）。復按「所謂具體理由，必係依據卷內既有訴訟資料
    或提出新事證，指摘或表明第一審判決有何採證認事、用法
    或量刑等足以影響判決本旨之不當或違法，而構成應予撤銷
    之具體事由，始克當之（例如：依憑證據法則具體指出所採
    證據何以不具證據能力，或依憑卷證資料，明確指出所為證
    據證明力之判斷如何違背經驗、論理法則）；倘僅泛言原判
    決認定事實錯誤、違背法令、量刑失之過重或輕縱，而未依
    上揭意旨指出具體事由，或形式上雖已指出具體事由，然該
    事由縱使屬實，亦不足以認為原判決有何不當或違法者（例
    如：對不具有調查必要性之證據，法院未依聲請調查亦未說
    明理由，或援用證據不當，但除去該證據仍應為同一事實之
    認定），皆難謂係具體理由，俾與第二審上訴制度旨在請求
    第二審法院撤銷、變更第一審不當或違法之判決，以實現個
    案救濟之立法目的相契合，並節制濫行上訴」（最高法院97
    年度台上字第892號判決意旨參照）。是如上訴理由書狀並
    未依據卷內訴訟資料，具體指摘原判決認事用法有何違法或
    不當之情形，即屬上訴未敘述具體理由。又上訴書狀未敘述
    具體理由者，其上訴即屬於刑事訴訟法第362條前段所定「
    上訴不合法律上之程式」之情形，第二審法院自應依同法第
    367條之規定，以判決駁回之。
三、上訴人即臺灣臺中地方法院檢察署檢察官上訴意旨略以：(一)
    證人乙○○於97年10月8日偵訊時所述與其在原審審理時所
    述明顯不同；(二)被告與證人乙○○就當日喝酒情形所述不相
    吻合，亦可證明證人乙○○於原審所述明顯在偏袒被告，原
    審未論及此，徒以證人乙○○於原審之證述，及以被告當時
    精神狀態已達昏睡迷醉，並接近呼吸中樞痲痺，甚至死亡之
    程序，而推論被告走路尚有困難，遑論騎駕機車等情，遽認
    被告無罪，實難令人信服，請撤銷原判決，另為適當之判決
    等語。
四、經查：
  (一)起訴事實指摘被告甲○○於民國97年6月12日晚上7時許至同
    日晚上9時10分許，與友人乙○○在臺中縣新社鄉○○村○
    居街乙○○之外甥傅福明（原名劉福民）住處，飲用高粱酒
    半瓶後，已達不能安全駕駛動力交通工具之程度，竟仍於同
    日晚上9時40分許，騎乘車牌號碼MT6-660號重型機車上路。
    嗣於同日晚上10時14分許，行經臺中縣新社鄉○○村○居街
    62之10號前，因酒後注意力降低，不慎發生自摔之交通事故
    ，致其受有頭部右頂頭皮撕裂傷5.5公分併腦震盪、前胸腹
    壁擦挫傷等傷害。嗣經警據報前往處理，將其緊急送往臺中
    縣東勢鎮農民醫院急診室診治，並委請院方對甲○○施以抽
    血檢驗，測得其血液中酒精含量達381.4mg/ dl，經換算呼
    氣酒精濃度值為每公升1.9毫克而查獲，因認被告涉犯刑法
    第185條之3之服用酒類不能安全駕駛動力交通工具而駕駛罪
    嫌等情，原判決已於理由欄認定本案查無積極證據足認被告
    有公訴人所指前揭犯行，而為被告無罪之諭知；且於判決理
    由詳述認定無罪所憑之證據及理由，認：(1)證人乙○○於審
    理時證稱：97年6月12日傍晚，與被告甲○○先在新社鄉某
    麵攤喝酒，過一會兒，被告騎機車載我去外甥劉福民（現改
    名為傅福明）家（即台中縣新社鄉○○村○居街62-10號）
    一起喝酒。當時被告喝得很醉，喝完後被告要回家，一出門
    坐上摩托車就向右邊跌倒了，位置就在我外甥家門口附近，
    我過去扶他時，摩托車引擎沒有聲音（表示機車未發動）；
    機車不是我騎的，我也沒有扶他上車，被告自己一坐上車就
    跌倒了等語。則依證人乙○○之上開證述，尚難認定被告於
    案發當時有騎駕機車之行為。(2)證人乙○○於檢察官偵訊時
    固曾證稱：被告是自己騎車跌倒受傷云云。惟查：呼氣酒
    精濃度為每公升0.25毫克時，行為之表現或狀態，出現從事
    複雜動作障礙，駕駛能力變差之情況；呼氣酒精濃度為每公
    升0.40毫克時，出現話多、感覺能力有障礙之現象；呼氣酒
    精濃度為每公升0.50毫克時，說話已含糊不清，且腳步不穩
    ；呼氣酒精濃度為每公升0.55毫克時，平衡感與判斷力障礙
    度即升高；呼氣酒精濃度為每公升0.75毫克時，明顯酒醉狀
    態、且步履蹣跚；呼氣酒精濃度為每公升0.85毫克時，出現
    噁心、嘔吐現象；呼氣酒精濃度為每公升1.50毫克時，則呆
    滯木僵、昏睡迷醉；呼氣酒精濃度為每公升2.00毫克時，呼
    吸中樞麻痺、接近死亡；呼氣酒精濃度為每公升2.50毫克時
    ，則死亡。有卷附「身體中酒精濃度與行為表現關係表」1
    份在卷可參。本案被告為警查獲時，經委請東勢鎮農會附設
    農民醫院對甲○○施以抽血檢驗，測得其血液中酒精含量達
    381.4mg/dl，經換算呼氣酒精濃度值為每公升1. 9毫克，此
    有該醫院血清檢驗報告單1紙在卷可參，依前開說明，被告
    當時精神狀態已達昏睡迷醉，並接近呼吸中樞痲痺、甚至死
    亡之程度，以此推論，被告走路尚有困難，遑論騎駕機車。
    又本件機車倒地位置，恰位於臺中縣新社鄉○○村○居街
    62 -10號前，有道路交通事故現場圖一紙附卷可稽（警卷第
    12頁）。而臺中縣新社鄉○○村○居街62-10號，正是丙○○之住處，亦即被告與證人乙○○一起飲酒處。則證人乙○○證稱：被告一坐上機車就跌倒在地等情，自堪採信。至
    於公訴人以被告機車車體之明顯擦痕，係被告騎車擦撞或碰
    撞所造成，因而認定被告當時有騎駕機車之行為。惟依卷附
    照片所示，被告機車車體之擦痕相當明顯，倘被告係騎車於
    行進中摔倒，必然會在路面留下刮地痕，惟依卷附之道路交
    通事故現場圖及現場照片，並未發現任何刮地痕跡。是被告
    機車車體之擦撞痕跡，應係如被告所稱係先前機車擦撞，或
    如證人乙○○所言，係被告坐上車後，機車倒向右側時所造
    成等情，較為可採。綜上所述，證人乙○○於偵訊時固證
    稱是被告自己騎車摔倒云云，惟所述既與上開稽證不符，所
    為證言，自不可採信。應以證人乙○○於本院審理時之證述
    為可採。(3)至於公訴人當庭表示：依證人乙○○所言，被告
    與乙○○在前往丙○○住處飲酒前，既已先在麵攤一起喝酒
    ，並由被告騎機車搭載乙○○前往丙○○住處，則此部分之
    行為亦構成酒後駕車。惟查，被告縱有飲酒騎車，惟此部分
    之事實，並無任何酒精測試報告足以證明被告當時已達不能
    安全駕駛動力交通工具之程度，自亦無法證明被告犯罪甚明
    。
  (二)原審已針對起訴事實指摘被告之犯罪內容，於理由欄具體說
    明查無積極證據足認被告有公訴意旨所指之服用酒類不能安
    全駕駛動力交通工具而駕駛犯行，而為被告無罪之諭知。上
    訴人無視於原判決所記載得心證之理由，摘取原審已審酌說
    明之相同起訴事實指摘原判決不當，是檢察官所提上訴書中
    敘述之理由，顯與刑事訴訟法第361條第2項規定上訴書狀所
    應具備之具體理由未合，本件上訴即屬不合法律上之程式，
    爰不經言詞辯論，逕予判決駁回。
據上論斷，應依刑事訴訟法第367條前段、第372條，判決如主文
中    華    民    國    98    年    5    月    12    日
            刑事第五庭  審判長法  官  趙  春  碧
                              法  官  賴  恭  利
                              法  官  何  秀  燕
以上正本證明與原本無異。
不得上訴。
                              書記官  郭  振  祥
中    華    民    國    98    年    5     月    12    日


司法院資訊處製作；財團法人民間司法改革基金會備份。
